【裁判字號】    95,抗,3
【裁判日期】    950517
【裁判案由】    申請變賣不動產
【裁判全文】
臺灣臺東地方法院民事裁定                 95年度抗字第3號
抗  告  人  甲○○
相  對  人  行政院國軍退除役官兵輔導委員會太平榮譽國民之
            家
                        號
法定代理人  乙○
上列抗告人因行政院國軍退除役官兵輔導委員會太平榮譽國民之
家聲請變賣不動產事件，抗告人對於本院民國95年2月17日所為9
5年度聲字第64號第一審裁定提起抗告，本院裁定如下：
    主  文
抗告駁回。
抗告費用新臺幣壹仟元由抗告人負擔。
    理  由
一、本件相對人原審聲請意旨略以：被繼承人葉亞彬 (民國14年
    1月25日出生，身分證字號：Ｚ000000000號，生前住臺東縣
    卑南鄉○○村○○路316巷45號)於91年9月11日死亡，遺有
    坐落臺東縣卑南鄉○○段8184號土地、及門牌號碼為臺東縣
    卑南鄉○○村○○路95巷8號建物。因其在臺灣地區無合法
    繼承人，依臺灣地區與大陸地區人民關係條第68條第1項、
    退除役官兵死亡無人繼承遺產管理辦法第4條，相對人為其
    遺產管理人，並經本院以92年度家催字第119號裁定准予公
    示催告，且公示催告期間已滿。茲因有大陸地區繼承人葉英
    招聲明遺產繼承，業經本院以91年度聲繼字第34號准予備查
    在案，相對人為移交遺產予大陸地區繼承人，爰聲請准予變
    賣上開不動產等語。
二、抗告意旨略以，被繼承人葉亞彬之繼承人葉英招已將被繼承
    人遺產中之房屋出售給抗告人，乃相對人竟聲請本院裁定准
    許變賣該房屋，無異侵害抗告人權利。抗告人為此不服原裁
    定提起抗告等語。
三、按被繼承人在臺灣地區之遺產，由大陸地區人民依法繼承者
    ，其所得財產總額，每人不得逾新臺幣2百萬元。超過部分
    ，歸屬臺灣地區同為繼承之人；臺灣地區無同為繼承之人者
    ，歸屬臺灣地區後順序之繼承人；臺灣地區無繼承人者，歸
    屬國庫。第1項遺產中，有以不動產為標的者，應將大陸地
    區繼承人之繼承權利折算為價額。現役軍人或退除役官兵死
    亡而無繼承人，繼承人有無不明或繼承人因故不能管理遺產
    者，由主管機關管理遺產。前揭遺產管理辦法，由國防部及
    行政院國軍退除役官兵輔導委員會分別擬定，報請行政院核
    定之。臺灣地區與大陸地區人民關係條例第67條第1項、第4
    項，第68條第1項、第3項分別定有明文。次按遺產管理人為
    清償債權、交付遺贈物或移交遺產給大陸地區繼承人，有變
    賣遺產之必要者，應聲請法院許可後辦理。依前項規定處分
    之遺產，其遺產總額以實際售價為準，此觀退除役官兵死亡
    無人繼承遺產管理辦法第8條之1規定亦明。
四、經查：相對人原審主張之上開事實，業據提出本院92年度家
    催字第119號民事裁定影本、本院91年12月26日東院瑜民孝
    91 聲繼34字第25227號函、土地所有權狀影本、遺產稅免稅
    證明書影本各一件為證，並經原審法院依職權調閱本院92年
    度家催字第119號公示催告事件、91年度聲繼字第34號請求
    准予繼承聲請事件卷宗查明屬實，相對人上開聲請意旨，核
    與前揭規定尚無不合。據此，原審裁定准許相對人變賣前揭
    不動產之聲請，即無不當。至於抗告人以，前揭房屋業已由
    被繼承人葉亞彬之繼承人葉英招價賣給伊等語，縱認屬實。
    惟大陸地區人民，非經主管機關許可，不得在臺灣地區取得
    不動產物權，臺灣地區與大陸地區人民關係條例第69條第1
    項，定有明文。本件抗告人並未舉證證明，繼承人葉英招業
    已取得前揭主管機關之許可，是相對人欲完成依臺灣地區與
    大陸地區人民關係條例第67條第1項、第4項、民法1179 條
    第1項第5款移交遺產任務，唯有變賣前揭不動產，要屬當然
    。況抗告人所主張之前揭事由，乃抗告人是否得依買賣契約
    之法律關係，向訴外人葉英招主張權利問題而已。是抗告人
    以前揭抗告意旨提起抗告，核屬無據，自應駁回。
五、依非訟事件法第46條、第21條第2項、第24條第1項，民事訴
    訟法第495條之1第1項、第449條第1項、第95條、第78條第
    之規定，裁定如主文。
中    華    民    國    95    年    5     月    17    日
                  民事庭  審判長法  官 王漢章
                                法  官 陳兆翔
                                法  官 范乃中
上為正本係照原本作成。
如不服本裁定，僅得於收受本裁定正本送達後10日內，以適用法
規顯有錯誤為理由，向本院提出再抗告狀，（須附繕本1份及繳
納再抗告裁判費新臺幣1,000元），經本院許可後始可再抗告。
中    華    民    國    95    年    5    月     18     日
                                書記官  張夜明


司法院資訊處製作；財團法人民間司法改革基金會備份。
